【裁判字號】    95,訴,1227
【裁判日期】    950823
【裁判案由】    毒品危害防制條例
【裁判全文】
臺灣桃園地方法院刑事判決              95年度訴字第1227號
公  訴  人  臺灣桃園地方法院檢察署檢察官
被      告  甲○○
                    國民
指定辯護人  本院公設辯護人乙○○
上列被告因違反毒品危害防制條例案件，經檢察官提起公訴（95
年度毒偵字第2662號），本院改以簡式審判程序，並行協商程序
，判決如下：
    主  文
甲○○施用第一級毒品，累犯，處有期徒刑捌月。扣案海洛因壹
包（淨重六‧七八公克，空包裝重０‧五五公克，人工鑑別編號
：000000000號），沒收銷燬之。
    事 實 及理由
一、犯罪事實：甲○○前因施用毒品案件，經依法院裁定送觀察
    、勒戒後，認有繼續施用毒品之傾向，再依法院裁定送強制
    戒治，於民國（下同）九十一年九月二日執行完畢釋放。又
    因違反毒品危害防制條例案件，經臺灣新竹地方法院以九十
    二年度訴字第二五三號分別判處有期徒刑八月、五月，應執
    行有期徒刑一年確定，並於九十三年十二月十五日執行完畢
    。仍不知悔改，復於強制戒治執行完畢釋放後五年內，於九
    十五年五月二為警採尿前回溯二十六小時內某時，在其位於
    新竹縣竹東鎮○○路○段一九九巷二七號之住處內，施用第
    一級毒品海洛因一次。嗣於九十五年五月二日下午四時十分
    許，搭乘車號三Ｒ－０七三號營業用小客車行經國道三號公
    路南向七十二公里處（桃園縣龍潭鄉轄）時為警查獲，並扣
    得第一級毒品海洛因一包（淨重六‧七八公克，空包裝重０
    ‧五五公克，人工鑑別編號：000000000號）。案
    經內政部警政署國道公路警察局第六警察隊報請臺灣桃園地
    方法院檢察署檢察官偵查起訴。
二、證據：
（一）被告甲○○於本院審理中之自白，及與之相符之警詢、偵
      查訊問筆錄。
（二）台灣檢驗科技股份有限公司濫用藥物尿液檢驗報告一件、
      法務部調查局鑑驗通知書一紙。
（三）扣案如主文所示之物。
三、本件經檢察官與被告於審判外達成協商之合意且被告已認罪
    ，其合意內容為：被告願受科刑範圍為有期徒刑八月之宣告
    ，扣案如主文所示之物均沒收銷燬或沒收之。經查前述協商
    合意並無刑事訴訟法第四百五十五條之四第一項所列情形之
    一，檢察官聲請改依協商程序而為判決，本院爰不經言詞辯
    論，於協商合意範圍內為協商判決，合予敘明。
四、應適用之法條：刑事訴訟法第四百五十五條之四第二項、第
    四百五十五條之八，毒品危害防制條例第十條第一項、第十
    八條第一項前段，修正後刑法第二條第一項前段，修正前刑
    法第十一條、修正前刑法第四十七條。
五、附記事項：按九十四年二月二日修正公布之刑法總則及分則
    編，其中諸多條文有所修正變動，並均自九十五年七月一日
    施行，自有修正前後之舊、新法比較問題。其中刑法第二條
    第一項修正為：「刑法行為後法律有變更者，適用行為時之
    法律。但行為後之法律有利於行為人者，適用最有利於行為
    人之法律」。不論修正前後之本條項規定，均係在規範行為
    後法律變更所生新、舊法比較適用之準據法，是於新法施行
    後，自應適用新法第二條第一項之規定，為「從舊從輕」之
    比較（最高法院九十五年五月二十三日第八次刑事庭會議決
    議同此見解）。惟按比較法律孰為有利於行為人時，應就罪
    刑「有關」之一切情形，比較其全部之結果，而為整個之適
    用，不能割裂而分別適用有利益之條文。最高法院二十七年
    上字第二六一五號判例曾有此意旨。亦即基於「法律一體適
    用」之原則，於新舊法之比較，亦不應一部適用新法、一部
    適用舊法。此處所指「一體適用」、「禁止一部適用」，係
    指相同法條內之「要件及效果」不應割裂適用，而一部適用
    新法、一部適用舊法；或法律效果相牽涉，而有牽連關係之
    法條，不應僅取其一部適用舊法，他部卻適用新法而言（例
    如九十三年一月九日修正施行之毒品危害防制條例，將強制
    戒治期間修正為六月以上不得逾一年，較修正前之一年，且
    有停止戒治期間命保護管束之規定，較不利於行為人，實務
    上因而認為應適用修正前強制戒治之規定，此時基於法律一
    體適用原則，對於修正前與之有配套、效果相牽連之「撤銷
    停止戒治」之制度，即應一體適用，不應一部適用修正前停
    止戒治制度，他部又謂「撤銷停止戒治」制度不利行為人，
    而適用新法刪除之規定）。至於兩相獨立（縱屬相同法典內
    ）之法條，其各有不同之要件及法律效果，二者既不相屬，
    又無相牽連之情形，如分別經修正者，自無禁止各別條文單
    獨依修正前後規定比較其輕重之必要，尤其此次刑法之修正
    ，主管機關一再宣示採行「寬嚴並進的刑事政策」，既曰「
    寬嚴並進」，自同時有寬於行為人，及嚴於行為人之修法，
    例如修正刑法第四十七條規定，限於「故意再犯」者，始構
    成累犯，而較有利於行為人（放寬的刑事政策）；修正刑法
    第六十二條，將原自首「應」減輕其刑之規定，修正為「得
    」減輕其刑之規定，而較不利於行為人（從嚴的刑事政策）
    ，此時對於刑法修正前，非故意再犯罪，而自首之被告，於
    修正後適用法律時，自應許其分別適用較有利被告之修正後
    刑法第四十七條，認定不構成累犯，及適用較有利於被告之
    修正前刑法第六十二條，認定「應」減輕其刑，方符修正後
    刑法第二條第一項「從舊從輕」之原則，且未違上述「法律
    一體適用」原則。是最高法院九十五年五月二十三日第八次
    刑事庭會議決議雖曾認為：「比較時應就罪刑有關之共犯、
    未遂犯、想像競合犯、牽連犯、連續犯、結合犯，以及累犯
    加重、自首減輕暨其他法定加減原因（如身分加減）與加減
    例等一切情形，綜其全部罪刑之結果而為比較」等語。該決
    議固有不應割裂比較法條之意，惟應係指各該法條相互間有
    所相屬或牽連之前提下，不應割裂適用，至於相同法條更不
    應割裂適用（例如修正刑法第四十七條前段將「有期徒刑」
    改為「徒刑」，後段將於不限故意、過失再犯者，限於「故
    意再犯」，適用時即不得割裂為前、後段而為比較），在互
    不相屬，各別獨立之法條，自甚難或無從「綜其全部罪刑之
    結果」比較（前述同時涉及累犯及自首之例甚明），尤其，
    該決議內容並無明示應「全部適用」新法或舊法之意旨，此
    處所強調「綜其全部罪刑之結果而為比較」，毋寧係強調所
    應適用之法條均應予比較，且因為修正條文多為總則性之指
    示性法律，而應綜合分則性之處罰條文適用，不宜單就總則
    條文抽象比較，或有所漏列比較之意。查被告等行為後與本
    案相關之刑法有如下之修正，應探討有無新、舊法比較之必
    要：
（一）被告前因施用毒品案件，經臺灣新竹地方法院以九十二年
      度訴字第二五三號分別判處有期徒刑八月、五月，應執行
      有期徒刑一年確定，並於九十三年十二月十五日執行完畢
      。此有臺灣高等法院被告前案紀錄表在卷可參，是被告於
      受有期徒刑執行完畢後，五年內再犯本件有期徒刑以上之
      罪。然查被告行為後，有關累犯之規定已有修正，將原刑
      法第四十七條：「受有期徒刑之執行完畢，或受無期徒刑
      或有期徒刑一部之執行而赦免後，五年以內再犯有期徒刑
      以上之罪者，為累犯，加重本刑至二分之一」之規定修正
      為第四十七條第一項：「受徒刑之執行完畢，或一部之執
      行而赦免後，五年以內故意再犯有期徒刑以上之罪者，為
      累犯，並加重本刑至二分之一」，此修正雖非犯罪構成要
      件之變更，但顯已影響行為人刑罰之法律效果，自屬法律
      變更，經新舊法比較結果，不論依修正前刑法第四十七條
      或修正後刑法第四十七條第一項之規定，被告所犯本件施
      用第一級毒品犯行均構成累犯，修正前後之規定，輕重相
      等，修正後之規定並非較有利於被告，依據刑法第一條前
      段所定「罪刑法定主義」，以及同法第二條前段所定「適
      用行為時之法律」，仍應適用行為時，即修正前刑法第四
      十七條規定，加重其刑。
（二）扣案如主文所示之海洛因一包（淨重六‧七八公克，空包
      裝重０‧五五公克，人工鑑別編號：000000000
      號），其中包裝袋部分，因與毒品分離不易，或分離所需
      費用與該等物品之客觀價值顯不相當，均自應一體視為毒
      品部分，均屬毒品危害防制條例第二條第二項第一款所明
      定之第一級毒品，為法律上禁止持有之違禁物，均應依同
      條例第十八條第一項前段義務沒收之規定，沒收銷燬之。
      本條項款採義務沒收之規定，且其效果除「沒收」外，尚
      有「銷燬」之規定，為刑法第三十八條第一項第一款之特
      別規定，爰不適用刑法第三十八條第一項第一款，而應適
      用本條項款之規定，宣告沒收銷燬之。
六、本判決除有刑事訴訟法第四百五十五條之四第一項第一款、
    第二款、第四款、第六款、第七款所定情形之一，或違反同
    條第二項規定者外，不得上訴。
七、如不服本件判決，且有前述得上訴之事由者，得自收受判決
    送達之日起十日內，向本院提出上訴書狀，上訴於第二審法
    院。
本案經檢察官林鈺雄到庭執行職務。
中    華    民    國    95    年    8    月    23     日
                            臺灣桃園地方法院刑事第六庭
                                法  官  錢  建  榮
以上正本證明與原本無異。
如不服本判決，應於判決送達後10日內向本院提出上訴狀（應附
繕本），上訴於臺灣高等法院。
                                書記官  劉  寶  霞
中    華    民    國    95    年    8    月    30     日


司法院資訊處製作；財團法人民間司法改革基金會備份。
